【裁判字號】    92,重上,265
【裁判日期】    921021
【裁判案由】    給付價金
【裁判全文】
臺灣高等法院民事判決                            九十二年度重上字第二六五號
    上  訴  人  高銀化學工業股份有限公司
    法定代理人  鄔宗明
    訴訟代理人  方金寶律師
                李俊瑩律師  兼送達代收人
                周燦雄律師  兼送達代收人
    被  上訴人  新加坡商高銀阿克蘇諾貝爾股份有限公司台灣分公司
    法定代理人  梅德明
    訴訟代理人  陳鼎仲律師
當事人間給付價金事件，上訴人對於中華民國九十二年四月十日臺灣臺北地方法院九
十一年度重訴字第一八七三號第一審判決提起上訴，經本院於九十二年十月七日言詞
辯論終結，判決如下：
    主      文
上訴駁回。
第二審訴訟費用由上訴人負擔。
    事實及理由
一、本件上訴人主張：被上訴人設於新加坡之總公司係由上訴人出資百分之四十與其
    他股東合資所設立，兩造曾於八十八年九月一日簽署「資產買賣契約  （Asset
    Sale and Purchase Agreement）」，依約上訴人應將其觀音廠區內DCP廠之土地
    、廠房、機器等資產及營業一併移轉予被上訴人，使被上訴人於購買DCP 廠後，
    得以自己名義取得該工廠之工廠登記並經營管理DCP 廠。上訴人依上開契約應向
    主管機關申請將DCP 廠自上訴人觀音廠區中分割並移轉獨立工廠登記予被上訴人
    ，且負有將DCP 廠之土地、廠房自觀音廠區中分割並移轉獨立不動產所有權予被
    上訴人之義務，惟囿於當時法規限制等因素，短期內上訴人實無法完成，經兩造
    協議雖未取得獨立之工廠登記及不動產產權登記，被上訴人仍支付美金四百萬元
    予上訴人，並自八十九年一月一日起接管控制DCP 廠之營運，且由被上訴人自負
    DCP 廠收入及損失之責。兩造係於八十八年十二月三十一日前即已簽署代工合約
    （約與資產買賣契約同時簽署），非迄八十九年五月一日始簽署，且兩造於原已
    簽訂之代工合約外，另行簽署國際經銷合約 （  International   Distributor
    Agreement ），故於法律形式上自八十九年一月一日起，上訴人並非為自己之利
    益，而是受被上訴人之委任而生產、交付DCP 產品，並向被上訴人收取上訴人生
    產DCP產品所負擔之全部成本，況上訴人生產之DCP產品，亦僅能獨家供應予被上
    訴人。又上訴人處理DCP 廠帳務支出之人力成本、為被上訴人承擔工安事故潛在
    風險之對價及上訴人為工廠所在地之睦鄰所支出且有利於被上訴人利益之費用等
    ，業經兩造於八十九年三月六日簽署「DCP 廠帳務處理模式計算法」予以確認，
    是被上訴人既自八十九年一月一日起自負DCP 廠之盈虧責任，環保、工安事故之
    責任應屬經營DCP廠所需承擔之成本，故被上訴人應支付相當對價（即G&A費用）
    予上訴人，以保障上訴人所承擔之風險，或與上訴人簽署相關協議，以確保事故
    發生時，被上訴人應補償上訴人所負責任之損失。嗣因兩造間之DCP 產品交易於
    會計上已不適於歸類於買賣，故雙方同意自八十九年四月三十日起終止國際經銷
    合約之適用，而自同年五月一日起回復適用已於八十八年十二月三十一日前即生
    效之代工合約，是上訴人於八十九年五月一日後，已按「DCP 廠帳務處理模式計
    算法」之模式計算五、六月份之代工成本費用（含G&A 費用在內），並開立發票
    予被上訴人，被上訴人亦已支付，足見被上訴人已承認其確實負有支付G&A 費用
    之義務，上訴人自得依據代工合約第十．一條及「DCP  廠帳務處理模式計算法」
    請求被上訴人給付G&A管理費用。退步言之，縱認兩造並無援用「DCP廠帳務處理
    模式計算法」之合意，因本件系爭之代工合約係屬委任契約之性質，依民法第五
    百二十九條之規定，亦應適用關於委任之規定，況依上訴人為被上訴人代工，並
    未享有任何利潤等情，亦應依誠實信用原則，以契約漏洞之補充解釋，認定上訴
    人亦得援用「DCP廠帳務處理模式計算法」，對被上訴人請求支付G&A管理費用。
    故依據業經會計師查核簽證之會計報表上所示金額，再按「DCP 廠帳務處理模式
    計算法」約定之分擔比例計算（原為五十分之七，自八十九年五月起調整為五十
    分之五），上訴人自得請求被上訴人給付八十九年五月至九十一年五月之G&A 管
    理費用一千四百九十三萬二千七百零五元，及累計未付八十九年一月至五月份G&
    A 管理費用營業稅額二百二十二萬七千三百九十三元，合計共一千七百一十六萬
    零九十八元。爰依代工合約第十．一條及「DCP 廠帳務處理模式計算法」，請求
    判命被上訴人應給付上訴人一千七百一十六萬零九十八元及自民國九十一年五月
    十七日起至清償日止，按週年利率百分之五計算利息之判決（上開請求，原審為
    上訴人全部敗訴之判決，上訴人僅就管理費一千四百九十三萬二千七百零五元部
    分，聲明不服）。並於本院上訴聲明：(一)原判決關於駁回上訴人左列之訴部分廢
    棄。(二)被上訴人應給付上訴人一千四百九十三萬二千七百零五元，及自九十一年
    五月十七日起至清償日止，按年息百分之五計算之利息。(三)上訴人願供擔保，請
    准宣告假執行。
二、被上訴人則以：兩造曾於八十八年九月一日簽訂資產買賣契約，並於八十九年一
    月一日簽訂「國際經銷合約」，被上訴人並向上訴人挖角原DCP 廠廠長徐玉樓，
    惟因上訴人未能完成其交廠義務而無用武之地，經上訴人請求被上訴人乃同意出
    借徐玉樓任上訴人DCP 化工廠廠長。嗣被上訴人基於成本考量，決定自行採購原
    料，再交上訴人加工，為此雙方於八十九年五月一日起，改訂代工契約，且被上
    訴人否認上訴人所主張於簽約後沿用雙方於八十九年一月至四月間之經銷契約買
    賣價金計算方式為代工費之計算方式，故上訴人應就該事實負舉證之責任。又依
    代工合約第二．三條及第二．四條規定，上訴人必須就其所擁有之桃園工廠之技
    術上和管理上問題負責，並且其行為亦應符合現在和未來之有關該工廠之法規命
    令。另依代工合約第七．三條規定，上訴人必須保證所交付之代工產品符合被上
    訴人所提供之說明規格，如果有任何因上訴人未遵守說明規格，或上訴人有重大
    過失、故意等行為所致第三人向被上訴人求償時，上訴人均應補償被上訴人所受
    之損失。由上開規定得知，系爭DCP 廠確係由上訴人負責，此由上訴人九十一年
    上半年度管理審查會議記錄及上訴人桃園總廠之李子其副總之有關系爭DCP 廠之
    人事、巡視等簽核報告可證。又徐玉樓受上訴人委請管理上訴人之DCP 廠，係以
    個人身分出任，不得解釋上訴人之DCP 廠已由被上訴人管理之，被上訴人係應上
    訴人請求同意出借徐玉樓任上訴人DCP 工廠廠長乙職。且自八十九年一月一日起
    ，兩造訂有「國際經銷合約」，被上訴人向上訴人購得DCP 等化工產品銷售，其
    後並依上訴人所開立之發票（均含營業稅）如數給付貨款予上訴人。若計算錯誤
    上訴人早應主張之，卻於事隔二年後才以訴訟主張，顯係臨時杜撰。且縱有計算
    錯誤，上訴人所請求者為商人、製造人、手工業人所供給之商品及產物之代價，
    依民法第一百二十七條第八款規定，亦已罹於二年短期消滅時效而消滅，被上訴
    人自得主張拒絕給付。退步言之，倘認八十九年一月至四月間兩造間為代工關係
    ，則依民法第一百二十七條第七款規定，其請求權業已罹於二年短期消滅時效而
    消滅，被上訴人仍得主張拒絕給付。又本件代工契約係約定由被上訴人自行採購
    原料，交由上訴人代工生產製成成品，因此本件代工合約並非委任契約，自無適
    用關於委任章節之規定等語，資為抗辯。並於本院答辯聲明：(一)駁回對造之上訴
    。(二)被上訴人如受不利判決，願供擔保免為假執行。
三、查本件兩造於八十八年九月一日簽訂「資產買賣合約」，約定由被上訴人以美金
    四百萬元向上訴人購買坐落桃園觀音鄉工廠內之DCP廠，依約上訴人須辦妥DCP廠
    地址及工廠登記證之分割後，被上訴人始有付款義務。由於上訴人未能如期完成
    ，兩造乃於八十八年十二月二十二日協商，由被上訴人先支付美金四百萬元，但
    上訴人須於八十九年四月三十日前履行上開義務，否則上訴人應賠償被上訴人已
    付美金四百萬元之價金、利息及其他損失。然上訴人仍無法如期履行，兩造復簽
    訂「國際經銷合約」，其中約定自八十九年一月一日起，由被上訴人向上訴人購
    復DCP 等化工產品銷售。同年五月一日兩造復改簽訂「工廠營運及代工生產合約
    書」（下稱代工合約）等事實，為兩造所不爭，並有上訴人所提之代工合約，被
    上訴人所提之資產買賣合約、國際經銷合約、上訴人致被上訴人之確認協商內容
    信函影本附卷可稽（見原審卷(一)第九至二十二頁、第一一六至一二八頁、第一四
    八頁、第二０三至二四三頁），自堪信為真實。是本件所應審究者為系爭G&A 費
    用（下稱系爭費用），上訴人主張應由被上訴人負擔之依據何在？是否可採？茲
    分項詳述如后：
  (一)按民事訴訟如係由原告主張權利者，應先由原告負舉證之責，若原告先不能舉證
    ，以證實自己主張之事實為真實，則被告就其抗辯事實即令不能舉證，或其所舉
    證據尚有疵累，亦應駁回原告之請求；次按請求履行債務之債，除被告自認原告
    所主張債權發生原因之事實外，應先由原告就其主張此項事實，負舉證之責任，
    必須證明其為真實後，被告於其抗辯事實，始應負證明之責任，此為舉證責任分
    擔之原則，最高法院分別著有十七年上字第九一七號、四十三年台上字第三七七
    號判例可資參照。本件上訴人主張依代工合約第十．一條及「DCP 廠帳務處理模
    式計算法」約定，被上訴人應給付G&A 費用予上訴人，惟上訴人就八十九年五、
    六月份G&A 費用僅給付半額，自八十九年七月起即未再給付，為此請求被上訴人
    給付系爭費用及系爭營業稅云云，固據提出代工合約及「DCP 廠帳務處理模式計
    算法」為憑，然為被上訴人所否認，並辯稱依代工合約第十．一條兩造尚未協議
    代工費之計算方式，上訴人不得沿用雙方於八十九年一月至四月間之經銷契約買
    賣價金計算方式為本件請求等語。依上開說明，被上訴人既就上訴人所主張債之
    發生原因有所爭執，自應由上訴人就該有利於己之事實負舉證之責。
  (二)茲依前開系爭代工合約第十．一條約定 ： 「 加工費如附表十．一所列 （ The
    Manufacturing Fee is set out in Schedule 10.1）」 （見原審卷(一)第十七頁
    ），惟雙方尚未就附表十．一之具體內容達成協議為兩造所是認，並經證人即上
    訴人公司副總經理莊文豊證稱：關於第十．一條簽約之前基本上伊有作草稿，但
    迄今尚未有正式計算模式，雙方沒有正式簽約屬實（見原審卷(一)第三三０頁），
    則兩造就代工合約第十．一條所約定之附表十．一之具體內容既尚未達成合意，
    依該條約定顯無從認定本件被上訴人應給付如上訴人所請求之代工費用。
  (三)上訴人另主張兩造雖未就代工合約第十．一條所規定附表十．一之內容達成協議
    ，然兩造確曾合意自八十九年五月起繼續沿用八十九年一月至四月之「DCP 廠帳
    務處理模式計算法」（見原審卷(一)第二三至二四頁），作為計算代工合約代工費
    之依據。故上訴人自有依據「DCP 廠帳務處理模式計算法」之計算方式請求被上
    訴人給付G&A 費用之權利。且被上訴人已依據上訴人所開立之發票支付二ＯＯＯ
    年五月、六月之代工費（均含系爭費用，見原審卷(一)第三Ｏ二、三Ｏ三頁）予上
    訴人，又上訴人於出具八十九年五、六月份之代工費之統一發票予被上訴人後，
    於被上訴人付款前，上訴人之會計人員，曾應被上訴人會計人員之要求，將八十
    九年六月份代工費用計算之明細，即包括「管理費（即系爭費用）」、「財務費
    用」、「運費」及「直接人工」等項之分項費用及總和之計算列式說明（見本院
    卷第二七頁，上訴人傳真後所留存之會計底稿），並傳真予被上訴人供其查對。
    此有證人姜人僑所證「當時我們有要求上訴人提供明細，上訴人也有提供明細，
    上證一是六月份之發票，印象中八十九年五月份之發票上訴人應該是有提供明細
    」（見本院卷第七八、八十頁筆錄），王琇琪所證「我有應被上訴人之要求，將
    八十九年六月份代工費用計算明細等項之分項費用及總和之計算列式說明並傳真
    予被上訴人」（見本院卷第一二四頁筆錄）可資證明云云。然此為被上訴人所否
    認，並抗辯：被上訴人於八十九年一月一日起，改變原有之商業計劃，與上訴人
    以「國際經銷合約」方式，向上訴人購得DCP 等產品銷售後，上訴人係以條列商
    品名、單價等項目之發票向被上訴人請領銷售貨款，被上訴人亦依上訴人所請給
    付貨款。直至八十九年三月初，被上訴人第一次依經銷合約第六條之有關銷售價
    格成本監督之規定，請上訴人就八十九年一月間賣給被上訴人產品價格之成本計
    價方式提出書面說明。上訴人乃於八十九年三月六日向被上訴人說明，並僅提出
    八十九年一月間DCP 廠帳務處理模式計算法乙紙予被上訴人參考（見原審卷(一)第
    二十三頁），此由該計算法第二頁第二行所載：「Sale 計算如下（2000年1月）
    」等文字可知。依前開DCP廠帳務處理模式計算法第一頁第二點有關DCP廠之管理
    費部份，僅載有「２．管理費用：＄908,949/一月（包括處理CANP耗用人力、承
    擔工廠環保及工安潛在危險政府及當地公關費等）元月份管理費用×應分擔管理
    人數/全部管理人員=$6, 492,492×7/50=$908,949」，且上訴人於當日會議中並
    未再提出其他相關資料，致被上訴人誤以為前開DCP 廠帳務處理模式計算法所列
    管理費部分應係指桃園廠區內之管理費而已，而繼續依上訴人所請，支付貨款至
    八十九年四月。換言之，上訴人從未向被上訴人提及「與桃園工廠不相干之上訴
    人所謂台北辦公室之人事開銷之系爭費用」乙事等語，並提出統一發票影本四紙
    為證（見原審卷(一)第四十九頁至五十二頁）。查上訴人並不否認該四紙統一發票
    之真正。又經核閱該八十九年一月至四月之四紙統一發票確係條列各個商品之品
    名、數量、單價金額，並無系爭費用之記載。由此可見，該「國際經銷合約」，
    係屬依量計價之代銷合約。又上訴人公司擁有被上訴人公司百分之四十股份，為
    兩造所是認之事實，加以上訴人於收受美金四百萬元後，迄未履行售廠之義務，
    兩造之關係，非比尋常。上訴人於原審所提出之民事準備(二)狀第五頁第三行亦自
    承：「本國際經銷合約係為協議調處資產買賣契約因故所致之交割遲延，及係依
    上訴人與被上訴人十二月二十二日簽署之信函所簽訂，及依該合約第一．一二條
    所定之合約期間為自二０００年一月一日起至完成工廠建物所有權移轉之日止」
    。基此非比尋常之關係，在「國際經銷合約」第六條乃有有關銷售價格成本監督
    之約定。上訴人依此約定，應被上訴人之要求所提八十九年一月間DCP廠「帳務
    處理模式計算法」，其上縱有被上訴人總經理梅德明之簽字（見原審卷(一)第二十
    四頁），然其中「管理費用項下既未載明包含系爭費用，自不能以被上訴人連續
    支付八十九年一月至四月之貨款，即謂被上訴人自是時起，已同意支付系爭費用
    。因此，上訴人主張兩造確曾合意自八十九年五月起，繼續沿用八十九年一月至
    四月之「DCP廠帳務處理模式計算法，作為計算代工費用之依據，及證人姜人僑
    、王琇琪附和之詞（見本院卷第七十七頁、第一二五頁筆錄），亦不能憑此證明
    被上訴人自八十九年五月起，曾同意支付系爭費用。
  (四)被上訴人固不否認曾依上訴人提出之發票給付八十九年五、六月份之代工費，然
    辯稱上訴人提出之發票僅載有「代工費」，上訴人並未提出計算明細，不能以此
    謂被上訴人有默示同意按該計算法給付系爭費用。查依八十九年五、六月份上訴
    人出具予被上訴人之統一發票所示（見原審卷(一)第三０二、三０三頁），其上料
    品名稱欄僅載有「代工費」，並無其他明細說明，尚難以被上訴人依該發票所載
    金額給付代工費，即認兩造已就代工費之計算方式達成合意。另上訴人公司之會
    計人員王琇琪在本院雖證稱：「上證一是我傳真給被上訴人新加坡商高銀阿克蘇
    諾貝爾股份有限公司臺灣分公司。」、「我在傳真給被上訴人後，被上訴人付款
    項之前，我有應被上訴人要求，將八十九年六月份代工費用計算明細包括『管理
    費（即Ｇ＆Ａ費用）』、『財務費用』、『運費』、『直接人工』等項之分項費
    用及總和之計算列示說明並傳真給被上訴人。」（見本院卷第一二四頁筆錄）。
    姑不論被上訴人一再否認曾收受此傳真文件，然縱如被上訴人公司之前財務長姜
    人僑在本院所證「當時我們有要求上訴人提供明細，上訴人也有提供明細，上證
    一是六月份之發票，印象中八十九年五月份之發票上訴人應該是有提供明細」（
    見本院卷第七八、八十頁筆錄），王琇琪所證「我有應被上訴人之要求，將八十
    九年六月份代工費用計算明細等項之分項費用及總和之計算列式說明並傳真予被
    上訴人」（見本院卷第一二四頁筆錄）。但王琇琪另證稱：「因為被上訴人新加
    坡商高銀阿克蘇諾貝爾股份有限公司希望知道裡面的明細是什麼，所以我們再傳
    真。」（見本院卷第一二六頁筆錄）。由此益見被上訴人就八十九年五、六月份
    統一發票所載之「代工費用」細目究為如何，已滋生疑義，而上訴人傳真該代工
    費計算明細，僅能證明上訴人有此說明，並不能以之作為被上訴人同意支付系爭
    費用之依據。
  (五)上訴人雖主張：依上開八十九年三月六日之書面協議及「國際經銷合約」之約定
    ，被上訴人自八十九年一月一日起即接收DCP 廠之營運並自負盈虧，因此，自八
    十九年一月一日起僱用原屬上訴人員工之DCP 廠廠長徐玉樓，並經由對徐玉樓之
    考核監督，控制監督DCP 廠之營運，此由徐玉樓於原審所證「從八十九年一月一
    日起轉受雇於被上訴人公司，向被上訴人領薪水，也由被上訴人投保勞健保」、
    「我的考績是由被上訴人公司的總經理打的」、「新進人員經我面談後，將試用
    與否人事表格送上訴人公司，最後由上訴人公司決定，但是應該由我的決定為準
    ，再由上訴人公司僱用」，及證人即上訴人公司觀音廠副總經理李子其所證「（
    請問八十九年一月一日起DCP工廠實際由何公司負責？）（答）被上訴人公司」
    （見原審卷(一)第三二三至三二六頁筆錄）。上訴人公司副總經理莊文豐證稱：八
    十九年一月一日起DCP廠由被上訴人負責經營（ 見原審卷(二)第三二八頁）。及徐
    玉樓於本院所證「我為被上訴人的廠長」、 「如果DCP工廠工安品保發生狀況，
    一方面需向上訴人報告，另一方面須E-MAIL給被上訴人總經理報告」、「原料採
    購方面是屬於被上訴人管理：：；原審卷二第三六Ｏ頁之委任書有關審核DCP 廠
    之生產、出貨、庫存是由被上訴人決定，至於人員出缺勤、設備維修及其他運作
    則是依據上訴人公司規定運作；：：機器設備維修則是由上訴人公司工務單位維
    修，維修費是由被上訴人公司負擔」、「我若請假，須向被上訴人公司請假，若
    有獎懲，亦是由被上訴人公司獎懲」、「 我是以DCP廠廠長身份參加上證二所示
    之被上訴人公司的經營管理會議」即可證明云云（見本院卷第一二一至一二三頁
    ）。然本件被上訴人迫於已給付美金四百萬元價金予上訴人之既成投資事實，為
    儘速取得DCP 產品銷售，以回收上開巨額投資之報酬，乃於八十九年一月一日起
    ，改變原計劃，與上訴人以「國際經銷合約」方式，向上訴人購得DCP 等化工產
    品銷售，上訴人於九十一年十一月二十九日於第一審所提之民事準備(二)狀第五頁
    第三行亦自承：「本國際經銷合約係為協議調處資產買賣契約因故所致之交割遲
    延，及係依上訴人與被上訴人十二月二十二日簽署之信函所簽訂，及依該合約第
    一‧一二條所定之合約期間為自二○○○年一月一日起至完成工廠建物所有權移
    轉之日止」，已如前述。至八十九年五月一日起，基於成本考量，被上訴人決定
    自行採購原料再交由上訴人加工，為此兩造捨前開之「國際經銷合約」，改簽訂
    「代工合約」，繼續兩造合作關係，亦即改由被上訴人自行採購原料再交由上訴
    人加工，而上訴人收取代工費。然上訴人就代工費所開立之五月和六月之發票，
    其請款目僅載有「代工費」三字，並無其他更詳盡之說明。往後兩造就此爭議，
    展開冗長之溝通協商過程，期間長逾一年之久。於八十九年九月十一日，針對系
    爭費用之「合約解釋糾紛」，上訴人和被上訴人會面協商。會中被上訴人表示：
    上訴人自稱之G&A 費用非系爭代工合約所明定之代工費項目。而上訴人則表示：
    由於有重新計算八十九年五月至八月份列於其請款項目之系爭費用有困難，故僅
    同意自八十九年九月起修改其未來請款之內容，此有當日會議紀錄可稽。（見原
    審卷(一)第二十五頁）。嗣於八十九年十二月四日，針對系爭費用之合約解釋糾紛
    ，上訴人和被上訴人再度會面協商。會中上訴人同意退還被上訴人已支付之八十
    九年五、六月份系爭費用一半，此亦有當日會議紀錄第Ａ點可稽（見同上卷(一)第
    五十三頁）。另會中上訴人亦肯認「DCP 廠員工尚未移轉至CANP （即被上訴人）
    ，DCP 廠員工仍屬於高銀編制，對於高銀所制定之各項工廠安全規範仍需遵守」
    。並主張「因DCP 廠尚未移轉至CANP（即被上訴人），若發生任何工安事件高銀
    仍須負法律上責任，高銀將提供工廠操作手冊及工廠管理辦法給予律師，由律師
    從法律觀點制定CANP（即被上訴人）應負之刑事及民事責任」，此有當日會議紀
    錄第C和F點可考。而上訴人對上開會議紀錄內容之真正亦不爭執，由此可證 DCP
    廠並未由被上訴人接管。
  (六)依代工合約第二．三條及第二．四條規定，上訴人必須負責工廠之技術及管理之
    日常營運，並且符合勞工法規及安全規定；又依代工合約第七．三條規定，上訴
    人必須保證所交付之代工產品符合規格，並使被上訴人之董事、員工及代表人免
    於因上訴人未遵守規格製造產品，或於製造過程中因重大過失、故意致被上訴人
    所生一切損害，並且應賠償該損害。是依約系爭DCP 廠之管理營運應由上訴人負
    責。再依證人即DCP廠廠長徐玉樓所證：DCP廠從八十九年一月一日起日常營運遵
    照上訴人管理規則管理，但報表要向兩造報告。關於人事（人員出缺勤、加班、
    獎懲）及產能都要向上訴人報告，產能（環保工安）部分要向被上訴人報告。伊
    目前受僱於被上訴人，考績由被上訴人公司總經理打，其他員工之考績由李科長
    打，經伊審核後再送上訴人。新進人員經伊面談以後，將試用與否人事表格送上
    訴人，最後由上訴人決定，但是應該以伊決定為準，再由上訴人僱用，前述任免
    流程與觀音廠其他廠相同，DCP廠人員品保訓練則由上訴人負責（ 見原審卷(一)第
    三二三至三二五頁）。證人即上訴人公司觀音廠副總經理李子其及上訴人公司副
    總經理莊文豊雖證稱：八十九年一月一日起DCP 廠實際由被上訴人負責經營，惟
    其所證與前述系爭代工合約約定、上開會議紀錄及證人徐玉樓證詞不符，尚難遽
    信；況李子其亦證稱DCP 廠工安品保由被上訴人公司徐玉樓廠長負責執行，督導
    則由上訴人負責（見原審卷(一)第三二七頁），證人莊文豊復證明：徐玉樓廠長是
    向兩造報告，工廠登記證是登記上訴人，故上訴人負責監督，但工安執行面由被
    上訴人負責（見原審卷(一)第三二八頁）；參諸被上訴人所提上訴人九十一年度上
    半年度管理審查會議記錄，亦列有DCP 部門之目標、標的及執行成果，討論內容
    並有DCP 廠相關事項（見原審卷(二)第三九四至四０一頁），而九十一年九月十五
    日至十六日DCP 廠假日值班日誌、九十一年十二月三日廠內外巡檢表、九十一年
    六月二十七日及七月二十九日人員提升（調任）申請書（見原審卷(二)第四０二至
    四０六頁）均經李子其簽名，堪認上訴人對DCP 廠仍有管理督導之責。另依上訴
    人八十八年十二月三十日發文字號八八─二號函亦表示徐玉樓現服務於被上訴人
    公司，擬請其自八十九年一月一日起代上訴人管理及審核觀音DCP 工廠之生產、
    出貨、庫存、人員出缺勤、設備維修及有關DCP 廠運作等相關事宜（見原審卷(二)
    第三六０頁），被上訴人復於八十九年二月十七日回函表示同意（見原審卷(二)第
    三六一頁），足見徐玉樓雖受僱於被上訴人，惟受上訴人委任管理系爭DCP 廠。
    準此，上訴人主張系爭DCP 廠自八十九年一月一日起已由被上訴人負責管理營運
    ，即無足取。
  (七)由於被上訴人對八十九年五、六月份統一發票所載代工費明細提出質疑，並認其
    無支付系爭費用之義務。又由於上訴人認被上訴人如拒付系爭費用，因上訴人須
    負DCP 廠工安事件之法律責任，被上訴人應與之簽訂「工廠管理合約」，以釐清
    責任。復由於雙方對此未能達成協議，雙方乃展開長之商談，此復為兩造所不
    爭執之事實。雖證人陳明信於本院證稱：「：：在十二月四日會議中，我與梅總
    （即被上訴人總經理梅德明）面對面座，有向被上訴人表示，倘未簽署工廠管理
    合約，則G&A 費用應繼續收取，：：梅總當時是有點頭但沒有說話，在我的認知
    ，點頭就表示同意：：」；另證人鄔政宇於本院證稱：「：：針對如未簽署工廠
    管理合約則G&A 費用繼續收取這點，上訴人是一次說完如不收費可以，但須簽約
    ，在未簽約前，一定要繼續收G&A 費用，我看到梅總點點頭，說我們來作這個合
    約，然後開始討論合約內容應包括哪些事項。」。證人姜人僑又證稱「依我的想
    法是他（指梅德明）沒有肯定的說同意這樣做，但也沒有反對說不要這樣做」、
    「但在會議發展中，有請雙方律師研究此管理合約之內容」，（見本院卷第一五
    三頁至第一五五頁），由上開證言可知，被上訴人總經理點頭並隨即討論工廠管
    理合約內容，並不能認已默示同意上訴人所提「倘未簽署工廠管理合約，則 G&A
    費用應繼續收取」之要求。又八十九年十二月四日會議之記錄（見原審卷(一)第五
    三頁）之F、G等項，就工廠管理合約之實質內容縱有進行討論之記載，但不能憑
    此即認被上訴人已同意，倘未簽署工廠管理合約，系爭費用應繼續收取。
  (八)由下列兩造所不爭執之來往文件及會議紀錄，更可證明被上訴人明確不同意支付
    系爭費用，且無支付之義務：
    1.八十九年九月十七日被上訴人以電子郵件方式發函予上訴人表示：不能接受上
      訴人目前之成本計算方式，且上訴人之請款亦已偏離原代工合約之約定，並禁
      止上訴人勿用自己思維方法分配代工成本「CANP could not, and will not ,
      accept  the  current  system  of  cost charge assumed by Coin…. The
      current  system,  whereby  Coin simply allocates a percentage of its
      total  G&A  and  overhead  costs  to  CANP,  deviates  much from our
      contractual  understanding… ….   Coin   should  therefore  refrain
      immediately   from  using  its  own  methodology  in allocating cost
      charges to CANP…. 」（見原審卷(二)第三六四頁所載）。
    2.八十九年十月五日上訴人和被上訴人又就本代工酬金爭議會商，雙方同意緊密
      合作找出合理之代工酬金分配方式 「 Coin will work with CANP closer in
      finding  the  rational allocation for the Toll Manufacture expenses.
      」（見同上卷(二)第三六八頁會議記錄所載）。
    3.八十九年十月八日被上訴人發函告知上訴人之法律顧問（理律法律事務所）和
      被上訴人之法律顧問（國際通商法律事務所）：上訴人以自己想法計算超收代
      工酬金，且雙方業已就此事協商數月，仍未達成妥協方案，另上訴人所請款者
      亦與代工合約第十‧一條約定不同，並請雙方律師提供意見。「  CANP has a
      problem  with  Coin as they have been over - charging since. Several
      meetings  have  taken  place  over  the  last  couple  of months but
      reaching no compromising conclusions. Coin charges CANP not according
      to  the  Toll Manufacruting agreement（ Schedule 10.1 ）but based on
      their own cost allocation method」。（見同上卷(二)第三六九頁函所載）。
    4.八十九年十一月十五日被上訴人於取得法律顧問之意見後，立即函告上訴人：
      被上訴人確無給付上訴人之所謂台北G&A 費用，並請上訴人儘速與被上訴人就
      八十九年五月至八月之超收代工費用達成和解 。 「  our  legal  counsels
      advising that CANP is not obligated to pay G&A costs of Coin's Taipei
      office … …. we look forward to settle as soon as possible all pre-
      payment from period May to August 2000…. 」，即「「本公司之法律顧問
      告知本公司並無義務給付高銀台北事務所之G&A 費用。本公司感謝你們的瞭解
      及體諒，並且希望儘快依我們已討論及同意之方式解決本公司八十九年五月至
      八月份之預付款。」（見原審卷(一)第七十六頁函影本所載）。
    5.八十九年十二月四日針對上訴人所自稱之G&A 費用所生之合約解釋糾紛，上訴
      人和被上訴人再度會面協商。會中上訴人同意退還被上訴人已支付之二○○○
      年五、六月份G&A 費用一半予被上訴人，此有當日會議紀錄第一點可稽（見原
      審卷(一)第五十三頁）。
    6.八十九年十二月二十七日上訴人公司董事長鄔宗明之子鄔政宇（CHADWICK Wu
      ）發電子郵件給被上訴人表示，他本人業已向上訴人之洪超群經理查詢過，洪
      經理表示被上訴人不用支付所謂台北G&A費用，「 I checked with Mr. Hong,
      and his point of view toward this as following:…2. We don't have to
      pay the Taipei office G&A as agreed sprit.」。（見原審卷(二)第四九七頁
      ，電子郵件影本所載）。
    7.九十年一月二日上訴人公司董事長鄔宗明之子鄔政宇（CHADWICK  Wu）再發電
      子郵件給被上訴人表示，他本人確認被上訴人不用支付二○○○年七月、八月
      之所謂台北G&A費用「Here I confirm the payment for July and August at
      full as the orginal amount except the Taipei G&A expenses.」（見同上
      卷(二)第四九八頁電子郵件所載）。
    8.九十年一月間上訴人重新提出代工費之計算模式（見同上卷第四九九頁），其
      中業已除去所謂台北G&A 之費用項目，往後上訴人皆以此計算方式逐月開立代
      工費發票予被上訴人。
    9.九十年二月五日上訴人寄發被上訴人一份由其單方片面所撰寫之所謂「工廠管
      理合約書」草稿。其內容主要係要求被上訴人就工廠工安問題所生損害予以賠
      償保證（見同上卷(二)第三七一頁）。
  (九)由於上訴人擁有被上訴人公司百分之四十之股份，被上訴人就應否依上訴人之提
    議簽訂「工廠管理合約」，曾舉行董事會：
    1.九十年八月三十日被上訴人總公司於新加坡第七次董事會會議紀錄第十八點雖
      記載：「如果CHP和DCP之操作對於（桃園）觀音廠之其他活動有負面影響時，
      CANP 和 Coin 將會簽訂『工廠管理合約』，由雙方負起責任。（ A  Factory
      Administration  Agreement  will  be  signed  between  CANP  and Coin
      Chemical  in  which  both parties would accept responsibility in the
      event  that  the CHP/DCP operation would have adversely affected the
      other activities in the Kuan Yin premises.）」（見原審卷(一)第七十八頁
      ）。
    2.九十一年二月二十五日被上訴人總公司於新加坡第八次董事會會議紀錄第十八
      點則記載：「董事會主席反應，高銀所提議之『工廠管理合約』似乎很奇怪，
      蓋就高銀所提供之代工服務， CANP 業已有所對價支出。 （ The  Chairman
      reacted  that  the proposed FAA seemed strange as Coin Chemical was
      providing  the  toll  manufacturing  services,  for  which CANP was
      already paying.）」（見原審卷(二)第三七三頁）。
    3.由上可知，被上訴人既未承諾與上訴人簽訂「工廠管理合約」，亦未同意在簽
      訂前應給付系爭費用。
  (十)至上訴人主張如認兩造並無援用「DCP 廠帳務處理模式計算法」之合意，因系爭
    代工契約亦屬委任契約，是依民法有關委任章節之規定，被上訴人即有給付系爭
    管理費用義務云云。惟按民法第五百二十八條規定：「稱委任者，謂當事人約定
    ，一方委託他方處理事務，他方允為處理之契約。」又民法第四百九十條第一項
    規定：「稱承攬者，謂當事人約定一方為他方完成一定工作，他方俟工作完成，
    給付報酬之契約。」再者，有關委任與承攬之區別，經參考鄭玉波教授於其所著
    民法債編各論下冊第四百十九頁載明：「承攬係為他方完成一定工作，委任係為
    他方處理事務，二者尤相類似，但仍有不同：承攬以工作之完成為要件，亦即須
    有一定之結果，而委任則祗須處理事務，至完成與否則非所問，亦即不以有一定
    結果為必要。…承攬雖然必為有償契約，但其工作倘無結果時則不得請求報酬，
    而委任原則上雖為無償契約，但如約定給付酬報時，其報酬之請求，亦得按其已
    處理之部分為之。可見承攬與委任有別也。」（見本院卷第二０一頁）。查系爭
    代工契約係約定，由被上訴人自行採購原料，交由上訴人代工生產製成成品。因
    此，依上揭民法規定，系爭代工契約並非委任契約，自無適用民法有關委任章節
    之規定，上訴人此部分之主張，要無可採。
  (十一)上訴人又主張，如認兩造並無援用「DCP 廠帳務處理模式計算法」之合意，依誠
    實信用原則，以契約漏洞之補充解釋，亦應認定上訴人得援用「DCP 廠帳務處理
    模式計算法」對被上訴人請求支付G&A 管理費用云云，依前所述，雙方所訂立之
    代工合約第十．一條已明訂代工費之計算應依附表十．一之規範，而附表十．一
    之具體內容應由雙方共同協商研擬，要非屬契約之漏洞，上訴人主張得單方面援
    用「DCP廠帳務處理模式計算法」請求被上訴人給付G&A管理費用，顯與雙方契約
    約定不符，亦與誠實信用原則無涉，上訴人此部分之主張委無足採。
  (十二)綜前所述，上訴人就其主張依系爭代工合約第十．一條及「DCP 廠帳務處理模式
    計算法」約定，被上訴人應給付其所請求之G&A 費用之事實，並未能舉證以實其
    說，其請求自非正當。
四、綜上所述，上訴人主張依系爭代工合約第十．一條及「DCP 廠帳務處理模式計算
    法」約定，請求被上訴人給付系爭費用及法定遲延利息，尚有未合，不應准許。
    原審為上訴人敗訴之判決，核無違誤，應予維持。上訴意旨，仍執陳詞，指摘原
    判決不當，求予廢棄改判，為無理由，應予駁回其上訴。
五、本件事實已臻明確，兩造其餘攻擊防禦方法及證據經予審酌，核與判決結果不生
    影響，爰不再逐一論述，併此明。
據上論結，本件上訴為無理由，依民事訴訟法第四百四十九條第一項、第七十八條，
判決如主文。
中      華      民      國    九十二    年      十      月    二十一    日
                                  民事第八庭
                                      審判長法  官  鄭  三  源
                                            法  官  郭  松  濤
                                            法  官  王  淇  梓
正本係照原本作成。
如不服本判決，應於收受送達後二十日內向本院提出上訴書狀，其未表明上訴理由者
，應於提出上訴後二十日內向本院補提理由書狀（均須按他造當事人之人數附繕本）
上訴時應提出委任律師或具有律師資格之人之委任狀；委任有律師資格者，另應附具
律師資格證書及釋明委任人與受任人有民事訴訟法第四百六十六條之一第一項但書或
第二項（詳附註）所定關係之釋明文書影本。
中      華      民      國    九十二    年      十      月    二十二    日
                                            書記官  張  美  華
附註：
民事訴訟法第四百六十六條之一（第一項、第二項）：
對於第二審判決上訴，上訴人應委任律師為訴訟代理人。但上訴人或其他法定代理人
具有律師資格者，不在此限。
上訴人之配偶、三親等內之血親、二親等內之姻親，或上訴人為法人、中央或地方機
關時，其所屬專任人員具有律師資格並經法院認為適當者，亦得為第三審訴訟代理人
。


司法院資訊處製作；財團法人民間司法改革基金會備份。
